【裁判字號】    90,訴,1116
【裁判日期】    900613
【裁判案由】    偽造文書等
【裁判全文】
臺灣臺中地方法院刑事判決                          九十年度訴字第一一一六號
    公  訴  人  台灣台中地方法院檢察署檢察官
    被      告  乙○○
右列被告因偽造文書等案件，經檢察官提起公訴（九十年度偵緝字第二○一號），本
院判決如左：
    主  文
乙○○行使偽造私文書，足以生損害於他人，處有期徒刑參月；如易科罰金，以參佰
元折算壹日，緩刑貳年。
    事  實
一、乙○○與其夫離婚後，其夫死亡，獨力撫養四名子女，因積欠地下錢莊債務未還
    ，經濟情況拮据，為使金融機關相信其償債能力，順利核准貸款，竟意圖為自己
    不法之所有，於民國（下同）八十八年初見自由時報上刊登之小廣告販賣偽造之
    扣繳憑單，可以持向金融機關貸款，竟以新台幣（下同）三千元向不詳姓名成年
    人購得（該憑單上偽載乙○○擔任普特林商行業務主任二年六個月、領取薪資五
    九二八００元、扣繳二三六六０元稅額），共同偽造私文書，足生損害於普林商
    行。再由乙○○於八十八年二月初持該偽造之扣繳憑單，向泛亞銀行豐原分行申
    辦信用貸款，致生損害於金融貸放之正確性，嗣因泛亞銀行豐原分行行員向財政
    部台灣省中區國稅局台中縣分局徵信，發現該扣繳憑單內容登載不實，未核准借
    貸，乙○○始未詐得該筆信用貸款。
二、案經財政部台灣省中區國稅局移送臺灣臺中地方法院檢察署檢察官偵查起訴。
    理  由
一、右揭犯罪事實，業據被告乙○○坦承不諱，核與被害人泛亞銀行放款業務員甲○
    ○於偵查中指述相符，復有偽造之假扣繳憑單影本一紙，信用貸款申請書影本一
    紙、綜合所得稅各類所得資料查詢影本四紙附卷可稽，本件事證明確，被告犯行
    應堪認定。
二、按扣繳憑單為私人基於業務上所制作，用以向國稅局表明僱用人對於受僱人之給
    付總額及預扣繳稅額，屬私文書，被告乙○○明知為偽造之扣繳憑單卻予以購買
    ，並意圖自己不法所有，欲以此假扣繳憑單做為申辦信用貸款之證明來詐取貸款
    ，但未得逞。故核被告之所為係犯刑法第二百十條、第二百十六條之行使偽造私
    文書罪及刑法第三百三十九條第一項之詐欺取財未遂罪。被告偽造私文書部分並
    與不詳姓名之廣告販賣者有犯意之聯絡，行為之分擔，均為共同正犯。被告偽造
    私文書後復持以行使其偽造之低度行為為高度之行使行為所吸收不另論罪。被告
    所犯行使偽造私文書罪及詐欺取財未遂罪間，有方法結果之牽連關係，為牽連犯
    ，應依刑法第五十五條後段之規定從一重之行使偽造私文書罪處斷，查被告因個
    人及家庭因素急需現金周轉，為使銀行核准貸款，竟不惜以身試法，行使偽造私
    文書告貸，嚴重破壞社會金融交易安全及秩序，所生危害非淺，惟審酌被告社會
    歷練不足，情境堪憫，且犯後坦承不諱，態度良好，尚知悔悟等一切情狀，量處
    如主文所示之刑，以資懲儆。又查本件被告係於八十八年間，犯刑法第二百十六
    條、第二百十條之行使偽造私文書罪，其法定最重本刑為五年以下有期徒刑，依
    修正前刑法第四十一條規定：犯最重本刑為三年以下有期徒刑以下之刑之罪，而
    受六月以下有期徒刑或拘役之宣告，因身體、教育、職業或家庭之關係，執行顯
    有困難者，得以一元以上三元以下折算一日，易科罰金。本不得宣告易科罰金，
    惟查上開刑法第四十一條，業經立法院修正並經總統於九十年一月十日公布，於
    同月十二日生效，依修正後之刑法第四十一條第一項前段規定：犯最重本刑為五
    年以下有期徒刑之罪，而受六個月以下有期徒刑或拘役之宣告者，得予以宣告易
    科罰金。另依刑法第二條第一項前段之規定：行為後法律有變更者，適用裁判時
    之法律，但裁判前之法律有利於行為人者，適用最有利於行為人之法律。係採從
    新及從輕主義。本件依上開修正後之刑法第四十一條第一項前段，及刑法第二條
    第一項前段之規定，自應依法併予宣告得易科罰金，及其易科罰金之折算標準，
    爰均併予宣告之，並此敘明。末查被告前未曾受有期徒刑以上刑之宣告，有本院
    刑事被告前科紀錄表在卷可按，被告坦承犯行，深具悔意，其經此教訓，當知警
    惕而無再犯之虞，本院綜核各情，所宣告之刑，認以暫不執行為適當，併予宣告
    緩刑二年，以啟自新。
據上論斷，應依刑事訴訟法第二百九十九條第一項前段，刑法第二百十六條、第二百
十條、第三百三十九條第一項、第三項、第五十五條、第二條第一項前段、第七十四
條第一款、修正後刑法第四十一條第一項前段，罰金罰鍰提高標準條例第一條前段、
第二條，判決如主文。
中      華       民       國    九十      年      六    月     十三     日
                                    臺灣臺中地方法院刑事第二庭
                                           法  官  柯  崑  輝
右正本證明與原本無異。
如不服本判決，應於判決送達後十日內向本院提出上訴狀，上訴於臺灣高等法院臺中
分院(須附繕本)。
                                           書記官
中      華       民       國    九十      年      六    月     十三     日
附錄論罪科刑實體法條文：
刑法第二百十六條：
行使第二百十條至第二百十五條之文書者，依偽造、變造文書或登載不實事項或使登
載不實事項之規定處斷。
刑法第二百十條：
偽造、變造私文書，足以生損害於公眾或他人者，處五年以下有期徒刑。
刑法第三百三十九條第一項：
意圖為自己或第三人不法之所有，以詐術使人將本人或第三人之物交付者，處五年以
下有期徒刑、拘役或科或併科一千元以下罰金。
以前項方法得財產上不法之利益或使第三人得之者，亦同。
前二項之未遂犯罰之。


司法院資訊處製作；財團法人民間司法改革基金會備份。
